【裁判字號】    96,上訴,5050
【裁判日期】    970610
【裁判案由】    偽證
【裁判全文】
臺灣高等法院刑事判決                96年度上訴字第5050號
上  訴  人  臺灣士林地方法院檢察署檢察官
被      告  庚○○
            丁○○
            己○○
            辛○○
上列四人共同
選任辯護人  盧國勳律師
            陳怡文律師
被      告  乙○○  男  48歲（民國○○年○月○○日生）
                    身分證統一編號：Ｚ000000000號
                    住台北市○○區○○路5段150巷435號3樓
選任辯護人  施純貞律師
被      告  戊○○  男  67歲（民國○○年○月○○日生）
                    身分證統一編號：Ｚ000000000號
                    住基隆市○○區○○街177巷133號3樓
            壬○○  男  45歲（民國○○年○月○○日生）
                    身分證統一編號：Ｚ000000000號
                    住基隆市安樂區○○○街4之1號6樓
上列二人共同
選任辯護人  詹文凱律師
上列上訴人因偽證案件，不服臺灣士林地方法院94年度訴字第59
2號，中華民國96年7月31日第一審判決（起訴案號：臺灣士林地
方法院檢察署94年度偵字第5872號、第6387號），提起上訴，本
院判決如下：
    主  文
上訴駁回。
    理  由
一、公訴意旨略以：吳隨益（所涉毀損罪部分，由公訴人另案移
    送臺灣基隆地方法院檢察署偵辦）係聯興國際通運股份有限
    公司（下稱聯興公司）之堆高機司機，於民國（下同）93年
    6月15日上午10時許，與聯興公司設於基隆港東岸7號碼頭之
    貨櫃場倉庫理貨員壬○○及搬運工人戊○○，於主管機關財
    政部基隆關稅局查驗員乙○○、內政部警政署保安警察第三
    總隊第一大隊（下稱保三）警員庚○○、丁○○、己○○、
    辛○○等人，在上揭基隆港東岸7 號碼頭聯興公司倉庫，查
    驗丙○○所經營之大中企業行所進口，裝有傢俱之編號YMLU
    0000000 號貨櫃，有無夾帶走私違禁物品之過程中，吳隨益
    因不明原因，竟基於毀損之犯意，利用職務駕駛聯興公司之
    堆高機，於裝、卸貨櫃內之傢俱時，以堆高機或戳或壓之方
    式，故意毀損如附表所示之13件傢俱，致令不堪用，足生損
    害於大中企業行即丙○○，案經丙○○訴由臺灣士林地方法
    院檢察署檢察官偵辦（該署93年度他字第2202號）。嗣壬○○、戊○○於該案件93年9 月23日偵查時，以證人身分出庭
    作證，於具結後就於案情有重要關係（於拆、裝時，有沒有
    看到傢俱壞掉？）之事項，均虛偽證稱「沒有（看到）」；
    庚○○、丁○○、己○○、辛○○及乙○○等5 人，則於93
    年11月2 日該案件偵查時，以證人身分出庭，於具結後就於
    案情有重要關係（拆、裝、檢查時有沒有看到毀損的情形？
    ）之事項，均虛偽證稱「沒有（看到）」，因認被告等涉犯
    刑法第168條偽證罪嫌。
二、程序方面：
(一)、按被告以外之人於審判外之言詞或書面陳述，除法律有規定
    者外，不得作為證據；被告以外之人於偵查中向檢察官所為
    之陳述，除顯有不可信之情況者外，得為證據，刑事訴訟法
    第159條第1 項、第159條之1第2項分別定有明文。又按諸92
    年2月6日修正公布之刑事訴訟法，為保障被告之反對詰問權
    ，酌採英美法之傳聞法則，被告以外之人於偵查中向檢察官
    所為之陳述，性質上均屬傳聞證據，依傳聞法則，原均無證
    據能力。且被告之反對詰問權，又屬憲法第8條第1項規定「
    非由法院依法定程序不得審問處罰」之正當法律程序所保障
    之基本人權及第16條所保障之基本訴訟權，不容任意剝奪。
    故上開所稱得為證據之被告以外之人於偵查中向檢察官所為
    之陳述，當係指經被告或其辯護人行使或得以行使反對詰問
    權者而言。因此，上述所謂被告以外之人，如予被告或其辯
    護人行使反對詰問權之機會，其於偵查中向檢察官所為之陳
    述，除顯有不可信之情況者外，自得為證據（最高法院94年
    臺上字第2507號、95年臺上字第2515號判決參照）。本件證
    人王進芳、丙○○、方英豪、陳清忠業經原審於審判期日傳
    喚到庭，接受檢辯雙方之交互詰問，由法院依直接言詞審理
    檢視其證詞，當事人之反對詰問權得以完全行使，其等前於
    檢察官偵查中之供述，當然已取得作為證據之資格，相符部
    分，固有證據能力，而其不符部分倘經本院於斟酌其供述作
    成環境、外部狀況，認有特別可信者，當亦有證據能力，合
    先敘明。
(二)、復按上訴得對判決之一部為之，未聲明為一部者，視為全部
    上訴，為刑事訴訟法第348條第1項所明定。查檢察官於96年
    8月27 日所提上訴書，當事人欄內固未將被告戊○○、壬○○2 人列入，為其於理由欄以敘及被告戊○○、壬○○構成
    犯罪之事實（本院卷第17、18頁），且未聲明僅就被告乙○○、庚○○、丁○○、己○○、黃炳動5 人部分上訴，依上
    開規定，自應視為全部上訴。況台灣士林地方法院檢察署於
    96年9月26日以甲○清第96上258字第0408號函說明補正漏列
    被告戊○○、壬○○2 人（本院卷第19頁），本件上訴範圍
    自包括被告戊○○、壬○○2人在內。
(三)、實體方面：
    按犯罪事實應依證據認定之，無證據不得認定犯罪事實；不
    能證明被告犯罪者，應諭知無罪之判決，刑事訴訟法第 154
    條第2項、第301 條第1項分別定有明文。次按刑事訴訟法所
    謂認定犯罪事實之證據，係指足以認定被告確有犯罪行為之
    積極證據而言，如未能發現相當證據或證據不足以證明，自
    不能以推測或擬制之方法，以為裁判基礎。而刑事訴訟上證
    明之資料，無論其為直接或間接證據，均須達到通常一般之
    人均不致有所懷疑，而得確信其為真實之程度，始得據為有
    罪之認定，若其關於被告是否犯罪之證明未能達此程度，而
    有合理性懷疑之存在，致使無從形成有罪之確信，根據「罪
    證有疑，利於被告」之證據法則，即不得遽為不利於被告之
    認定（最高法院29年上字第3105號、40年臺上字第86號、76
    年臺上字第4986號判例參照）。又按刑法第168 條之偽證罪
    ，以於案情有重要關係之事項，故意為虛偽之陳述為構成要
    件，如非於案情有重要關係之事項，故意為虛偽之陳述，固
    與該條規定不合，即對於案情有重要之關係之事項所述不實
    ，而非出於故意者，仍難以偽證罪論；而所謂偽證，係指證
    人對於所知實情故作虛偽之陳述而言，不包括證人根據自己
    之意見所作之判斷在內（最高法院30年上字第2032號、69年
    臺上字第1506號等判例參照）。公訴人認被告等涉犯偽證罪
    嫌，係以告發人丙○○之指訴、被告等於臺灣士林地方法院
    檢察署93年度他字第2202號毀棄損懷案件之陳述、證人王進
    芳、吳隨益、方英豪、劉心耿、陳清忠之證述、該署93年 9
    月15日履勘筆錄及如附表所示傢俱毀損情形之照片41張等（
    台灣士林地方法院檢察署93年度他字第2202號卷（一）第 9
    至22頁）為據。
三、訊據被告庚○○、丁○○、己○○、黃炳動、乙○○、戊○○、壬○○（下稱被告等7 人）均堅決否認有何偽證犯行，
    除均陳稱係據實證述外，被告庚○○辯稱：「本件查驗係貨
    主委託之報關行自行僱工搬運，所查驗之貨物有多層包裝，
    伊係簡單抽驗大型廚櫃傢俱，並用手敲看看裡面有無其他東
    西，其他從包裝外觀可看出是傢俱，就沒有抽驗，當天早上
    到達時，貨櫃內傢俱已卸出四分之一，但包裝並未拆卸，未
    發現傢俱有毀損情形，傢俱裝回去時，伊已不在場」等語；
    被告丁○○辯稱：「當天伊到場時，貨櫃已拆了四分之一在
    月台準備查驗，保三人員係會同報關行簡單查看，有動手輕
    敲看是實心或空心以查看有無夾帶，包裝並未拆開，伊不知
    有傢俱毀損，係當天下午6 點多警局督察人員打電話告知才
    知道，貨物是在伊等離開後才裝回貨櫃，其看到的東西均無
    損害」等語；被告己○○辯稱：「伊到場時貨物已搬出四分
    之一到月台，伊等主要是敲一敲以查看貨物有無夾藏農產品
    ，若外觀看出來是傢俱就沒有抽驗，宜大報關行之王進芳在
    抽驗時有在場，貨物是在伊等離開後才裝回貨櫃，伊等並未
    全程在場，係據實陳述」等語；被告辛○○辯稱：「抽驗過
    程中並未看到傢俱毀損，是當天下午6 點多接到警局督察人
    員的電話，才知傢俱受損，伊等在當日上午11時許離開，當
    時貨物在平台，並未裝回貨櫃，傢俱都有包裝，如有碰撞、
    掉花，沒辦法看見」等語；被告乙○○辯稱：「當天伊比保
    三人員（即被告庚○○、丁○○、己○○、辛○○等人）先
    到場，查看後初步判斷沒有問題，之後就交給保三人員及報
    關行查驗，伊離開去查驗其他貨櫃，約當日上午11時許返回
    現場，依規定割開外包裝一角抽驗10件貨物，過程中並未發
    現傢俱毀損，伊當天因尚查驗其他許多貨櫃，並未全程在現
    場，裝櫃完成後，王進芳有告知櫃子均裝妥」等語；被告戊○○辯以：「當天搬移貨櫃內物品時，物品都有包裝，不知
    包裝內之傢俱有無受損壞，伊於海關驗完後，將貨物裝回時
    並未見到有物品毀損，海關驗完後約有8 件無法裝回貨櫃，
    報關行人員王進芳在其裝回貨物時也在場，當時並無異議」
    等語；被告壬○○辯稱：「伊於拆貨時雖然在場，但當天早
    上有10餘只貨櫃待驗，伊不可能每只貨櫃均全程在旁目睹陪
    驗，本件貨櫃之拆、卸是戊○○負責，當天報關行及工人都
    未告知貨櫃內傢備俱有損壞的情形，伊不知道有損壞」等語
    。被告庚○○、丁○○、己○○、辛○○之共同選任辯護人
    另辯稱：「依卷附系爭傢俱照片所示及遠東公證股份有限公
    司之貨品檢視狀況文件，受損傢俱僅係卡榫、橫桿、桌腳等
    之斷裂，若係如公訴意旨所載係以堆高機或戳或壓之方式所
    為，必連傢俱整體全面均受損害，而部分傢俱連包裝尚且完
    好，並無任何堆高機毀損之痕跡，足稽於吳隨益搬運時並無
    毀損之情事，告發人丙○○與被告庚○○等人所屬之保三單
    位曾有嫌隙，其指訴難期真實」、「本件公訴人依告訴人丙○○等人之陳述及告發人提出之照片起訴被告，告訴人丙○○證述部分在原審判決已有詳載，相關毀損照片，只有在他
    字卷第140 頁的照片是在貨櫃場拍的，照片看不出有毀損狀
    況。公證公司鑑定毀損任無法證明係堆高機所造成。本件無
    任何證據可證明被告於當場有看到任何毀損情事等語置辯。
    被告乙○○之選任辯護人則為其辯護稱：「公訴人無證據證
    明系爭傢俱係於貨櫃場裝卸時發生毀損，且每件貨物均有牛
    皮紙包裝，從外觀上無法目見包裝內之傢俱有毀損情狀」、
    「案發當天被告有11張報單要查驗，本件僅為其中1 張。貨
    物搬出查驗，海關只要抽驗，在查驗時被告無發現有任何毀
    損。貨櫃拆、卸中並無看到有任何毀損情況。被告無任何犯
    罪動機」云云置辯。被告戊○○、壬○○之共同選任辯護人
    則辯護稱：「公訴人未舉證證明系爭傢俱在何時、何處毀損
    ，亦未能證明係吳隨益毀損」、「檢察官是後來才補被告戊○○、被告壬○○二人上訴，但已逾上訴期間，故檢察官對
    被告戊○○、被告壬○○二人上訴是不合法的。士林地檢署
    無管轄權亦無移送基隆地檢署，程序有瑕疵。本件貨物是有
    毀損，但如何證明是在何處造成，現場無人看到有被破壞之
    情形，檢察官為查清是在何處毀損卻認定被告等有偽證，請
    庭上諭知被告無罪之判決云云置辯。
四、公訴人就被告庚○○、丁○○、己○○、辛○○、乙○○、
    戊○○、壬○○等人所涉偽證情節，於原審審理中補充指述
    陳稱：「（所謂偽證係指被告等人目擊吳隨益毀損傢俱而為
    不實證言，或被告等人目睹傢俱遭毀損，而為不實證言？）
    兩種情形均有。有些人一直在現場，應該有看到吳隨益毀損
    傢俱，有些人可能先去檢查別的貨櫃，後來才回來看到毀損
    的傢俱，所以兩種情形應該都有。」（原審卷（二）第47頁
    ），是以本件應就「被告等是否目擊吳隨益毀損傢俱而為不
    實證言？」及「被告等是否目擊傢俱遭毀損而為不實證言？
    」，分別論斷如下：
(一)、1.證人即告發人丙○○雖於偵查及原審均證稱：「於當天上
      午11時許，曾接獲報關行王進芳及方英豪電話告知該只貨
      櫃內之傢俱被嚴重破壞，伊即指示陳清忠前往拍照存證」
      等語，證人即大中企業行人員陳清忠並證稱：「當天下午
      2 時許，丙○○通知伊開車到聯興貨櫃場載貨，伊看到部
      分未裝櫃傢俱損壞情形即予拍照」等語（94年度偵字第58
      72號卷第33 頁、原審卷（一）第181、183、213頁），惟
      依證人方英豪先於偵查中證稱：「在驗關的時候現場（即
      王進芳）有打電話回來，說這個櫃子被通報說有夾藏農產
      品，被拆得亂七八糟」等語（94年度偵字第5872號卷第33
      頁、93年度他字第2202 號卷（一）第126頁），其又於原
      審證稱：「（王進芳有無告訴你現場貨物有被破壞？）他
      告訴我說被弄的很亂。」、「（王進芳電話中有無跟你說
      貨櫃的傢俱已經有被毀損、破壞？）他只說亂七八糟。」
      、「（當時打電話給丙○○時，當時有無跟她說這些傢俱
      被損害嚴重，叫她要帶照相機去？）沒有，我也沒有叫她
      帶照相機。」等語（原審卷（一）第176、177、179、187
      頁）；證人陳清忠證稱：「我只有看見裝不回去的八件，
      其他在貨櫃內的我看不到，還有封條封住。」、「（在沒
      有撕開或沒有拆開的部分，有無看到毀損的部分？）我看
      到的只有那二件。」、「（當天何時去貨櫃場？）當天下
      午不到三點。」等語（原審卷（一）第215、217、220 頁
      ），證人丙○○之指述發現該批傢俱有無遭受毀損之情節
      ，已與證人方英豪上開證述之過程，相互齟齬，丙○○此
      部分之指證是否屬實，已非無疑；況且，上揭證言僅能證
      明系爭傢俱自貨櫃搬出時，因傢俱規格、大小不同，而有
      貨物堆置散亂之情形，尚無從據以認定系爭傢俱係於搬運
      時，遭吳隨益駕駛堆高機故意毀損。
    2.依卷附告發人於偵查中委由瑞商遠東公證股份有限公司於
      93年11月15日就系爭傢俱所為之檢視公證報告，僅記載於
      檢驗時所發現之貨物破損數量及外觀，並未就該等破損之
      原因予以鑑定（前揭93年度他字第2202號卷（二）第80、
      81頁）；而證人丙○○於原審證稱：「（有無人跟你說是
      堆高機戳壞的？）沒有，是以我倉儲業的經驗。」、「（
      如何認為工人故意用堆高機毀損這些傢俱？）是以我做倉
      儲業的經驗，認為他是故意的。」，顯係以其個人意見推
      測系爭傢俱係遭堆高機毀損，已難採信；其於本院並證稱
      系爭傢俱在大陸裝櫃時其有在場云云（原審卷（一）第18
      5、187頁）。經查，系爭傢俱係由陽明海運股份有限公司
      YMLU0000000號貨櫃運送，該貨櫃於93年3月28日由美國出
      港，同年4月30日至香港，於5月6日轉入大陸南海市，5月
      29日轉至深圳蛇口工業區，6月9 日自香港起運，至同年6
      月12日運抵基隆港，有陽明海運股份有限公司96年5 月28
      日櫃部字第0960000856號函覆原審之上開貨櫃於93年3 月
      至6月之使用狀態乙份可稽（原審卷（二）第26、27 頁）
      ；而告發人丙○○於93年4月3日自中正航空站入境後，至
      同年6月25日始復行出境，亦有其自93年1月1日起至96年3
      月31日止之出入境記錄2紙附卷可參（原審卷（一）第207
      、20 8頁），足徵系爭傢俱於大陸裝櫃期間，告發人丙○○並未在場，其所言已難採信，無法據以認定系爭傢俱於
      裝櫃時自始即處於毫無損壞之狀態，自無從排除系爭傢俱
      係由出口商裝櫃或運送過程中而致毀損之可能。
    3.證人即駕駛堆高機搬運傢俱之聯興公司人員吳隨益固承認
      系爭傢俱確係其以堆高機移動棧板，將棧板上之傢俱移至
      月台上受檢，惟堅詞否認有何毀損犯行，其於偵查中證稱
      ：「（東西損壞知道嗎？）我不知道。」等語（前揭93年
      度他字第2202號卷（二）第15頁），其於原審又證稱：「
      我沒有用堆高機戳傢俱。」等語（原審卷第173 頁）；其
      於另案即臺灣基隆地方法院檢察署94年度偵字第3450號案
      件以被告身分供稱：伊當天是配合保三驗貨，傢俱是先放
      在棧板上，伊再以兩齒之堆高機搬移給保三人員查驗等語
      （臺灣基隆地方法院檢察署94年度偵字第3450號卷第5、6
      頁）。
    4.證人即受託處理系爭傢俱進口報關事宜之宜大報關行職員
      王進芳於上揭吳隨益被訴毀損案件偵查中證稱：「（當時
      被告吳隨益是用何工具將傢俱搬出來？）是由工人將傢俱
      先搬到棧板上，再由被告（吳隨益）開堆高機將棧板整個
      拖出，讓海關驗關。」、「（你有無確實看到吳隨益利用
      堆高機破壞這些傢俱？）我確實是沒有看到。」、「（開
      櫃驗關時你人在現場？有。」等語（臺灣基隆地方法院檢
      察署94年度偵字第3450號卷第17、18頁）；其於原審又證
      稱：「（當天你在現場有無看到他們在檢查這些貨物時，
      用堆高機損害這些傢俱？）沒有看到。」（原審卷第 164
      頁）；另證人即聯興公司搬運工人張天福於吳隨益被訴毀
      損之同一案件偵查中亦證稱：「（如何把貨物搬出貨櫃？
      ）由我們搬到棧板上，再由兩齒的堆高機頂住棧板上緣之
      空隙再把棧板拖出貨櫃。」、「（你有看到吳隨益用堆高
      機去戳貨櫃之傢俱？）沒有，傢俱卸下後就放在地上。」
      、「東西都有用牛皮紙袋包起來。」等語（臺灣基隆地方
      法院檢察署94年度偵字第3450號卷第32、33頁）。王進芳
      、張天福所證當天並未見聞有人破壞該貨櫃內之傢俱乙節
      ，核與證人吳隨益上揭供述吻合，是吳隨益所為上開證述
      ，並非不可採信。
    5.證人王進芳先於偵查中證稱：（當時）拆卸完時並未見到
      （傢俱）有損壞等語（前揭93年度他字第2202號卷（一）
      第126頁），繼於94年6月15日於本案偵訊時，雖曾證稱：
      「我有叫他們要小心搬，不然會弄壞。」、「（你上次不
      是說有制止他們不要破壞？）是。要他們小心。」、「（
      你為何要制止聯興？）因為他們再這樣下去，毀損的情況
      會很嚴重。」等語（94年度偵字第5872號卷第29至31頁）
      ，惟嗣就檢察官所問有關系爭傢俱是否在現場被破壞之案
      情時，即均沈默以對，未為任何之陳述（上揭偵查卷第31
      、32頁），亦未明白證稱確有目擊吳隨益毀損系爭傢俱之
      情節；其經本院傳訊並經檢辯雙方詰問，證稱：「（當天
      你在現場有無看到他們在檢查這些貨物時，用堆高機損害
      這些傢俱？）沒有看到。」、「（你當天在現場看到何種
      狀況，所以要打電話給方英豪？）因為傢俱整個拆出來，
      很亂，外包裝有牛皮紙。」、「（提示93年度他字第2202
      號卷一第30頁，當時為何陳述，你有制止他？）因為傢俱
      放在櫃子裏面，放的位置參差不齊，若搬的不好，會撞到
      其他傢俱，所以我叫他們要慢慢搬。」、「（為何要制止
      他們？）怕傢俱被搬壞掉，因為傢俱規格不一致。」、「
      （後來為何打電話給方英豪？）因為這個案子被保三通報
      。」等語，準此，證人王進芳係於堆高機工人吳隨益及被
      告戊○○於搬運系爭傢俱時，唯恐於搬運時傢俱不慎受損
      ，故特為叮嚀囑咐小心搬運避免損及傢俱，而非係該傢俱
      於搬運之際已受有損壞而予以制止搬運，二者情況自屬有
      別；又再行詰問證人王進芳對於系爭傢俱是否遭吳隨益以
      堆高機破壞之關鍵問題時，王進芳卻又沈默不答（原審卷
      第164至168頁）。依證人王進芳於偵查中所述，僅能證明
      當時王進芳曾提醒相關人員小心搬運，而未陳述吳隨益有
      何毀損行為，自無從依王進芳所證，即認吳隨益有毀損系
      爭傢俱之犯行，進而推論被告等7 人確有親睹吳隨益毀損
      該傢俱而於偵查中故為不實證言之偽證犯行。
    6.抑且，吳隨益所涉毀損罪嫌，經公訴人另案呈請臺灣高等
      法院檢察署檢察長核轉臺灣基隆地方法院檢察署偵查，嗣
      經該署查無其他積極證據可資認定吳隨益確有毀損該批傢
      俱之犯行，而以94年度偵字第3450號予以不起訴處分，而
      該毀損案件之告訴人即證人丙○○卻未對該不起訴處分聲
      請再議，而告確定在案，則證人丙○○若認吳隨益確有毀
      損行為，何以未對該不起訴處分，予以聲請再議，誠屬疑
      竇，準此，既無其他證據足認吳隨益確有毀損系爭傢俱之
      行為，則被告等自無可能「目擊吳隨益毀損行為」而於結
      證時故為虛偽陳述之不實證言，故公訴人指稱被告等7 人
      目擊吳隨益毀損傢俱而為不實證言云云，尚乏憑據。
(二)、至公訴人指訴被告等目擊系爭傢俱遭毀損而為不實證言乙節
    云云，經查：
    1.被告庚○○、丁○○、己○○、辛○○等人於偵查及原審
      均堅稱：伊等係接獲密報於93年6 月15日上午前往聯興貨
      櫃場查驗，伊等到場時貨物已搬出約四分之一置於月台，
      傢俱有多層包裝，伊等僅抽驗部分傢俱，以手輕敲外觀，
      檢查未藏農產品即先行離開，當時確實並未看見系爭傢俱
      毀損情形，於偵查中係據實證述，並未有所隱瞞等語（93
      年度他字第2202號卷（一）第77頁、卷（二）第55、56、
      58頁、原審卷（一）第51、53、54頁、卷（二）第 9、45
      、46頁），被告庚○○、丁○○、己○○、辛○○4 人就
      前往貨櫃場查驗經過之情節，所供大致吻合，堪信為真實
      ；另依證人王進芳於臺灣基隆地方法院檢察署證稱：「（
      這些傢俱有包裝？）有，用牛皮紙包裝。」、「因當時貨
      物外面有用牛皮紙包裝住，我們從外觀上看不出來，傢俱
      有無毀損。」、「我去看時傢俱的牛皮紙已經拆封了，應
      該是大中倉儲拆的。」（臺灣基隆地方法院檢察署94年偵
      字第3450號卷第17、23頁），證人張天福亦證稱：「（這
      些物品有何東西包裝？）有用一些牛皮紙及硬紙盒包裝著
      。」、「東西都有用牛皮紙包起來。」（臺灣基隆地方法
      院檢察署94年偵字第3450號卷第32、33頁），核與卷附系
      爭傢俱照片（前揭93年度他字第2202號卷（一）第9至22
      、140至147頁）顯示均以牛皮紙包裝相符，可徵系爭傢俱
      縱有毀損情事，因受外包裝遮掩，被告庚○○、丁○○、
      己○○、辛○○僅就外觀檢查，未必得見毀損情形，其等
      依其主觀認知所為未見系爭傢俱毀損之證述，實難認以故
      為偽證。
    2.再者，被告乙○○、壬○○所辯伊等於93年6 月15日上午
      尚有其他案件待查驗，故於系爭傢俱查驗過程，並未全程
      在場等語，經核與卷附進口派驗報單清表（前揭93年度他
      字第2202號卷（一）第52、53頁）、貨櫃集中查驗清表（
      94年度偵字第5872號卷第91頁）相符，公訴人於審理中並
      表示對於被告乙○○未於查驗時程在場無爭執（原審卷（
      一）第136頁），是被告乙○○、壬○○2人於查驗當時並
      未全程在場之事實，堪予採信。其等既未於系爭傢俱裝卸
      過程全程在場，系爭傢俱縱令於裝、卸過程發生毀損，被
      告乙○○、壬○○未必能當場目擊；抑有進者，系爭傢俱
      於查驗完畢裝回貨櫃後，宜大報關行人員王進芳於「舉發
      人密報走私登錄簿」處理結果欄位內記載「本案處理過程
      中貨物無損缺」處尚簽名確認（原審卷（一）第28頁），
      且未為任何異議或貨物毀損之表示，徵以系爭傢俱均以牛
      皮紙包覆，被告戊○○於搬運傢俱裝回貨櫃時，自無法得
      知系爭傢俱是否遭毀損。故被告乙○○、戊○○、壬○○
      等依其主觀所知而證稱未見系爭傢俱毀損等語之證言，尤
      難指為虛偽不實。
    3.復查，依系爭貨櫃（編號YMLU0000000） 之報關內容，進
      口之傢俱共計23項，件數為121 件（箱），而查驗當時僅
      抽查其中10件（箱），而非全部貨物均卸出查驗，有系爭
      貨櫃報關單4紙、查驗辦理紀錄1紙在卷可稽（前揭93年度
      他字第2202號卷（一）第44至48頁）。則公訴人所指遭毀
      損之如附表所示之13件傢俱，究否屬於經查驗之10件（箱
      ）貨物？攸關系爭傢俱是否確於接受查驗時遭毀損且為被
      告等所明知之要件事實，然此部分公訴人並未提出確切之
      證據，加以佐證，且並無相關證據足資證明系爭13件傢俱
      確屬於抽驗之貨物而於查驗時遭毀損。若該13件遭毀損之
      傢俱非屬經抽驗之貨物，而係自始置放於貨櫃內，則告發
      人丙○○嗣後開櫃始發現受損，被告等即無從得知毀損情
      形，則其等證稱未見系爭傢俱毀損，即非屬虛偽陳述，不
      得以偽證罪相繩。
    4.末查，連興公司於93年6月15日上午集中查驗櫃共9只櫃，
      下午9櫃，另上、下午上有6只櫃複驗，此有連興公司97年
      1月4日97聯字第0105號函（本院卷第58頁）在卷可考。又
      依財政部基隆關稅局「舉發人密報走私、漏稅登記簿」所
      載資料，本局於93年6月15日上午8時45分接獲檢舉貨櫃編
      號YMLU0000000（進口報單號碼：AA/93/3057/6014）涉嫌
      夾藏茶葉等農產品及其他管制品（密報登錄編號：4881）
      同日下午13時8分復接獲該大隊檢舉貨櫃AMFU0000000（進
      口報單號碼：AW/93/3108/0064 ），涉嫌夾藏香菇等農產
      品及其他管制品，此亦有該局97年1月15日基普緝字第097
      1000479 號函（同上卷第59頁）附卷足憑，由此可見被告
      庚○○、丁○○、己○○、辛○○所屬保三單位係接獲檢
      舉派上述被告4 人前往查驗，且連興公司貨櫃，並非僅告
      訴人所屬上開貨櫃，告訴人據以指稱保三與連興公司可能
      藉故查驗以增加告訴人無謂支出云云，尚屬無稽，附此說
      明。
五、綜上所述，公訴人所提證據，並未能證明被告庚○○、丁○○、己○○、辛○○、乙○○、戊○○、壬○○等人係目擊
    吳隨益毀損系爭傢俱及目擊系爭傢俱遭毀損，而故為虛偽陳
    述，此外復查無其他積極證據足資認定被告等有何偽證犯行
    ，本件被告等犯罪，自屬不能證明。
六、原審因認被告等7 人均屬犯罪不能證明，而為無罪之諭知，
    認事用法，核無不合，檢察官上訴意旨仍執陳詞指摘原判決
    不當，求予撤銷改判，為無理由，應予駁回。
據上論斷，應依刑事訴訟法第368條，判決如主文。
本案經檢察官羅榮乾到庭執行職務。
中    華    民    國    97    年    6     月    10    日
                  刑事第三庭  審判長法  官  蔡秀雄
                                    法  官  謝靜恒
                                    法  官  許文章
以上正本證明與原本無異。
如不服本判決，應於收受送達後十日內向本院提出上訴書狀，其
未敘述上訴之理由者並得於提起上訴後十日內向本院補提理由書
（均須按他造當事人之人數附繕本）。
                                    書記官  蔡慧娟
中    華    民    國    97    年    6     月    10    日
附表
  ┌──┬──────┬───┬────────┬──────┐
  │編號│傢俱名稱    │數量  │ 毀損情形       │備註        │
  ├──┼──────┼───┼────────┼──────┤
  │1   │琴桌        │3     │1、右前腳斷     │公證照片    │
  │    │            │      │2、抽屜壞       │1、42、3、8 │
  │    │            │      │3、左後腳斷     │5、6、7     │
  ├──┼──────┼───┼────────┼──────┤
  │2   │明古軒太師椅│2     │1、腳座脫落     │公證照片13至│
  │    │三人座      │      │2、左前腳斷     │16 22 、23  │
  ├──┼──────┼───┼────────┼──────┤
  │3   │單人座太師椅│1     │右下後橫桿斷    │公證照片    │
  │    │            │      │                │17、18      │
  ├──┼──────┼───┼────────┼──────┤
  │4   │紅檀木太師椅│1     │二支桌腳斷掉、桌│公證照片19至│
  │    │桌子        │      │邊亦壞          │21          │
  ├──┼──────┼───┼────────┼──────┤
  │5   │櫥櫃        │2     │1、櫃子底部     │930804照片28│
  │    │            │      │2、底部及左前腳 │10 、11     │
  │    │            │      │   斷掉         │            │
  ├──┼──────┼───┼────────┼──────┤
  │6   │餐桌        │1     │雕花護欄及玻璃破│公證照片24至│
  │    │            │      │損              │26          │
  ├──┼──────┼───┼────────┼──────┤
  │7   │電視櫃      │1     │摺板斷列        │公證照片9 至│
  │    │            │      │                │12          │
  ├──┼──────┼───┼────────┼──────┤
  │8   │分離式電視櫃│2     │皆玻璃破掉      │930804照片  │
  │    │            │      │                │34、36 35   │
  │    │            │      │                │            │
  ├──┼──────┼───┼────────┼──────┤
  │    │            │13件  │                │            │
  └──┴──────┴───┴────────┴──────┘


司法院資訊處製作；財團法人民間司法改革基金會備份。
